【裁判字號】    98,消債聲,65
【裁判日期】    990304
【裁判案由】    聲請免責
【裁判全文】
臺灣板橋地方法院民事裁定            98年度消債聲字第65號
債  務  人  甲○○
代  理  人  青含國律師
上列當事人因消費者債務清理事件，本院裁定如下：
    主  文
債務人甲○○不免責。
    理  由
一、按法院為終止或終結清算程序之裁定確定後，除別有規定外
    ，應以裁定免除債務人之債務，消費者債務清理條例（下稱
    本條例）第132 條定有明文。又法院裁定開始清算程序後，
    債務人有薪資、執行業務所得或其他固定收入，而普通債權
    人之分配總額低於債務人聲請清算前2 年間，可處分所得扣
    除自己及依法應受其扶養者所必要生活費用之數額者，法院
    應為不免責之裁定，但債務人證明經普通債權人全體同意者
    ，不在此限，復為本條例第133 條所明定。另債務人有下列
    各款情形之一者，法院應為不免責之裁定，但債務人證明經
    普通債權人全體同意者，不在此限：(一)於七年內曾依破產法
    或本條例規定受免責；(二)隱匿、毀損應屬清算財團之財產，
    或為其他不利於債權人之處分；(三)捏造債務或承認不真實之
    債務；(四)因浪費、賭博或其他投機行為，致財產顯然減少或
    負擔過重之債務，而生開始清算之原因；(五)於清算聲請前1
    年內，已有清算之原因，而隱瞞其事實，使他人與之為交易
    致生損害；(六)明知已有清算原因之事實，非基於本人之義務
    ，而以特別利於債權人中之一人或數人為目的，提供擔保或
    消滅債務；(七)隱匿、毀棄、偽造或變造帳簿或其他會計文件
    之全部或一部，致其財產之狀況不真確；(八)故意於財產及收
    入狀況說明書為不實之記載，或有其他故意違反本條例所定
    義務之行為，亦為本條例第134條所明定。
二、本件債務人因消費者債務清理清算事件，前經本院裁定開始
    清算程序，並同時終止清算程序確定在案，有本院98年度消
    債清字第42號卷證可稽。次查，本件為同時終止清算程序，
    普通債權人並未獲分配，債務人自陳目前任職於李家鄉滷味
    擔任銷售人員，月薪為新台幣（下同）32000 元，此有債務
    人所附李家鄉滷味開立債務人98年2 月26日到職之在職證明
    書、本院98年度消債清字第42號卷（下稱原卷）第124 頁98
    年9 月30日訊問筆錄在卷可憑，另債務人前夫資助其繳納每
    月協商款22916 元，自債務人聲請清算前二年即96年4 月起
    至其前夫停止資助即97年10月止，共計435404元（22916 元
    ×19月），有債務人於原卷98年9月4日陳報狀可證，此金額
    應計入債務人可處分所得之列，是計算債務人聲請清算前二
    年間可處分所得應為499404元（435404＋(32000 ×2) ）。
    再扣除二年間自己每月所必要生活費用237188元（依內政部
    公布之每人每月最低生活費計算96年為9509元、97年為9829
    元、98年為10792 元），及依法應受其扶養者1 人（每月扶
    養費用依國稅局扶養免稅額計算，即係以每人每月為6417元
    ）之154008元後，剩餘108208元，則依消債條例第133 條規
    定，債務人應為不免責。
三、債務人是否應予免責，經本院通知全體無擔保債權人表示意
    見，其中表示反對債務人免責之債權人，表示意見如下：
  (一)臺灣銀行99年2 月23日陳報狀稱，債務人年僅31歲，受高等
    教育，有工作能力，離法定退休年齡65歲止尚有勞動年數34
    年得賺取報酬，日後非不能理清其債務。
  (二)上海商業儲蓄銀行99年2月9日陳報狀稱，債務人於94年12月
    月份消費記明細：4日京星港式飲茶1370元、5日市○○道涮
    涮鍋1180元、8 日一茶一坐（統領店）2000元、16日鴻運餐
    廳1254元，18日誠品西門店3850元、20日誠品股份有限公司
    7180元、23日小北百貨五權店1015元。就債務人94年12月份
    債務人餐飲消費總計5804元、百貨消費合計12045 元，而債
    務人94年12月整月消費總額高達32549 元，顯有奢侈浪費行
    為甚明。
  (三)新光行銷股份有限公司99年2月9日聲請狀稱，債務人原向新
    光商業銀行辦理消費性商品貸款，該公司向新光商業銀行為
    債務人代償2404元，至今對債務人有2520元債權，而債務人
    原係於94年7 月間向「東帝科技股份有限公司」購買非屬一
    般民生必需用品之電話節費器，金額高達48000 元，顯見債
    務人明知其收入有限及還款能力低落，卻仍未節制，繼續進
    行不當消費，實為債務人可撙節其消費而未節省所致。
  (四)遠東國際商業銀行99年2月9日陳報狀稱，債務人94年9 月間
    向該銀行申請小額信用貨款，係購買「數碼網路科技」之健
    康食品，金額高達84528 元，其消費已逾越一般人生活水準
    ，而屬奢侈、浪費之非生活必需品。
  (五)萬泰商業銀行99年2月8日陳報狀稱，債務人91年7 月首次動
    用現金卡當月即預借現金10000元，又於91年8月至11月間預
    借現金36000元、92年5、6月間預借現金40000元、93年4 月
    至11月間預借現金219000元、94年5 月至11月間預借現金高
    達409000元，雖債務人曾於94年10月間大額清償170000元，
    惟清償後又再度大額提領，需債務人明知自身收支已無法平
    衡，仍恣意提領現金花用，嗣後卻無法依約還款，已有消債
    條例第134條第1項第4款「使負擔過重之債務」。
  (六)台新商業銀行99年2月5日陳報狀主張，依債務人93年7 月份
    消費明細所示：15日漢旌視聽歌唱企業1005元、31日瑞翔商
    行1560元、31日尼吉服飾2099元、31日銀穗公司內湖分公司
    2620元，同年9月1日銀穗公司內湖分公司2480元、同年10月
    16日A&D 饒河店2269元、同年月19日塔進好服飾店地下街門
    市18479元，95年10月2日紅陽科技公司21131元、同年12 月
    6 日捷登優購國際16000元、同年3月7日卡尼爾美容坊30000
    元等，皆非必要消費明顯逾越一般通常生活必要支出金額，
    顯係債務人因浪費導致負擔過重所造成。
  (七)中國信託商業銀行99年2月22日陳報狀稱，債務人於94年8月
    間辦理借款及東帝科技之分期付款，明知債務未清，仍於95
    年3月於尼爾美容坊消費50000元，債務人顯有因浪費、賭博
    或其他投機行為，致負擔過重。
  (八)慶豐商業銀行99年2月5日陳報狀主張，債務人尚積欠該公司
    無擔保消費性貸款303910元，而認債務人本件聲請無理由。
  (九)新加坡星展銀行99年2月8日陳報狀稱，債務人向該公司借款
    18萬，主要係用於代償其他債權人之信用卡債務，揆諸債務
    人之債權銀行高達10家之多，顯見債務人未於歷次代償經驗
    中學習控制消費，顯已符合消債條例134條第4項不應免責之
    事由。
四、經查：上開債權人所稱均附有債務人信用卡、現金卡、消費
    貸款之明細，在卷可稽，由上開消費明細顯示，債務人前述
    之消費，殊難認係屬基本生活必要之支出，債務人明知對該
    消費或借款已逾自身每月收入扣除自己及依法應受其扶養者
    所必要生活支出範圍，本即應量入為出，節約消費，然債務
    人並未量入為出，其消費金額、內容均顯與其收入不相當，
    且難認債務人全然係為基本必要生活而支出，均核與債務人
    所主張係支出之房屋租金、生活費、為扶養女兒費用等支出
    等情，顯有不相侔，而依消費者債務清理條例第134條第4款
    之規定，自應為不免責之裁定。
五、綜上所述，債務人經本院裁定開始清算程序後，其確有收入
    ，而普通債權人之分配總額低於清算前二年間，可處分所得
    扣除自己及依法應受其扶養者所必要生活費用之數額，且依
    債權人提出之消費明細顯示，債務人確因浪費致負擔過重之
    債務，而生開始清算之原因，依消費者債務清理條例第133
    條前段、第134 條第4 款之規定，應為不免責之裁定。至本
    院函債務人20日內提出普通債權人全體同意本件免責之證明
    ，及就免責事由表示意見，該函已於99年2月4日合法送達，
    有本院上開民事庭函送達證書在卷可稽，惟債務人迄今猶未
    提出，依上開規定，應為不免責之裁定，爰裁定如主文。
中    華    民    國    99    年    3     月    4     日
                  民事第二庭    法  官  李行一
上為正本係照原本作成
如不服本裁定，應於裁定送達後10日內，以書狀向本院提出抗告
，並繳納抗告費新臺幣1000 元
中    華    民    國    99    年    3     月    4     日
                                書記官  蔡於衡

司法院資訊處製作；財團法人民間司法改革基金會備份。
